【裁判字號】    96,訴,1568
【裁判日期】    970625
【裁判案由】    違反槍砲彈藥刀械管制條例
【裁判全文】
臺灣桃園地方法院刑事判決              96年度訴字第1568號
公  訴  人  臺灣桃園地方法院檢察署檢察官
被      告  丁○○
選任辯護人  周威君律師
上列被告因違反槍砲彈藥刀械管制條例案件，經檢察官提起公訴
（96年度偵字第2033號），本院判決如下：
    主  文
丁○○未經許可，持有可發射子彈具有殺傷力之改造手槍，處有
期徒刑年肆月，併科罰金新臺幣陸萬元，罰金如易服勞役，以
新臺幣壹仟元折算壹日。扣案仿WALTHER 廠PPK/S 型半自動手槍
製造之槍枝換裝土造金屬槍管而成之改造手槍壹支（含彈匣壹個
，槍枝管制編號：0000000000號）沒收。
    事  實
一、丁○○明知可發射子彈具有殺傷力之改造手槍為槍砲彈藥刀
    械管制條例所管制之物品，未經許可，不得無故持有，竟基
    於未經許可持有可發射子彈具有殺傷力之改造手槍之犯意，
    自某不詳時間起，在某不詳地點，未經主管機關許可而持有
    仿WALTHER 廠PPK/S 型半自動手槍製造之槍枝，換裝土造金
    屬槍管而成，可擊發適用子彈，具有殺傷力之改造手槍1 支
    （含彈匣1 個，槍枝管制編號：0000000000號）及不具殺傷
    力之子彈4 顆（均係土造子彈，具直徑8.03mm金屬彈頭）。
    嗣因債務問題，欲至大陸地區躲避債務，遂於民國95年8 月
    25日20時許，在桃園縣桃園市○○路與長春路口，將上開槍
    彈交付丙○○（所涉未經許可，寄藏可發射子彈具有殺傷力
    之改造手槍部分業經本院95年度訴字第2366號判決確定在案
    ），而由丙○○未經許可受託寄藏，並由丙○○藏放在位於
    桃園縣桃園市○○路433 號之住處內。嗣丙○○攜帶前開槍
    枝、子彈外出，欲至其友人乙○○位於桃園縣桃園市○○路
    386 號3 樓之1 之住處藏放前開槍枝、子彈，後於95年9 月
    11日凌晨0 時25分許，丙○○在桃園縣桃園市○○路384 號
    前，與友人甲○○、劉少鴻、乙○○一同適遇警盤查，丙○○見警前來心情慌張，不慎致其身上藏放之前開槍枝掉落地
    面，而丙○○在未被有偵查犯罪職權之機關或公務員發覺其
    為犯人前，即主動向桃園縣政府警察局保安隊警員黎萬仁自
    首，並經警扣得前開具殺傷力之改造手槍1 支及不具殺傷力
    之土造子彈4 顆，且接受裁判，並進而查獲上情。
二、案經臺灣桃園地方法院檢察署檢察官自動檢舉簽分後偵查起
    訴。
    理  由
一、證據能力之判斷：
  (一)按「被告以外之人於審判外之陳述，雖不符前四條之規定，
    而經當事人於審判程序同意作為證據，法院審酌該言詞陳述
    或書面陳述作成時之情況，認為適當者，亦得為證據。」刑
    事訴訟法第159 條之5 第1 項定有明文。查被告丁○○及其
    辯護人除認丙○○在警詢及偵訊之供述，是審判外的陳述無
    證據能力外 (見本院96年度審訴字第285 號卷第19頁)， 對
    於檢察官所提出之其餘證據，均未爭執其證據能力，並同意
    作為證據 (見本院96年度審訴字第285 號卷第19頁)， 檢察
    官對於其所提出之各項證據方法，未爭執其證據能力，並同
    意作為證據 (見本院96年度審訴字第285 號卷第19頁)， 本
    院審酌其作成時之情況，認為並無不適當之情事，均得作為
    證據。
  (二)有關丙○○於警詢、偵訊之供述：
    丙○○於警詢、偵訊之供述，係以被告身分所為之陳述，本
    有證據能力，僅有是否具證明力之問題。
  (三)卷附搜索、扣押筆錄、扣押物品目錄表，經查並無不得作為
    證據之事由，依法自得作為證據。
  (四)內政部警政署刑事警察局95年9 月29日刑鑑字第0950138090
    號槍彈鑑定書，係該局依檢察機關概括授權執行鑑定職務所
    出具之書面鑑定報告，依刑事訴訟法第208 條第1 項規定無
    須準用鑑定人具結之規定，且屬同法第159 條第1 項之法律
    另有規定之傳聞例外，自得作為證據。
  (五)扣案具殺傷力之仿WALTHER 廠PPK/S 型半自動手槍製造之槍
    枝換裝土造金屬槍管而成之改造手槍（含彈匣1 個，槍枝管
    制編號：0000000000號）1 支，並非供述證據，無傳聞法則
    之適用，與本案具有關聯性，且上開物證經司法警察合法取
    得，具有證據能力。
  (六)又按送鑑單位依刑事訴訟法第208 條第1 項規定，囑託法務
    部調查局或內政部警政署刑事警察局實施測謊，受囑託機關
    就檢測之結果，以該機關名義函復原囑託之送鑑單位，該測
    謊結果之書面報告，即係受囑託機關之鑑定報告，該機關之
    鑑定報告，形式上若符合測謊基本程式要件，包括：經受
    測人同意配合，並已告知得拒絕受測，以減輕受測者不必要
    之壓力；測謊員須經良好之專業訓練與相當之經驗；測
    謊儀器品質良好且運作正常；受測人身心及意識狀態正常
    ；測謊環境良好，無不當之外力干擾等要件，即賦予證據
    能力，非謂機關之鑑定報告書當然有證據能力，具上述形式
    之證據能力者，始予以實質之價值判斷，必符合待證事實需
    求者，始有證明力。復按刑事訴訟法第206 條第1 項規定：
    「鑑定之經過及其結果，應命鑑定人以言詞或書面報告。」
    ，又法院或檢察官囑託相當之機關鑑定，準用該第206 條第
    1 項之規定，同法第208 條亦有明文規定；是鑑定報告書之
    內容應包括鑑定經過及其結果，法院囑託鑑定機關為測謊檢
    查時，受囑託之鑑定機關不應僅將鑑定結果函覆，並應將鑑
    定經過一併載明於測謊之鑑定報告書中，若鑑定報告書僅簡
    略記載檢查結果而未載明檢查經過，既與法定記載要件不符
    ，法院自應命受囑託機關補正，必要時並得通知實施鑑定之
    人以言詞報告或說明，否則，此種欠缺法定要件之鑑定報告
    不具備證據資格，自無證據能力可言（最高法院94年度臺上
    字第1293號判決參照）。查有關內政部警政署刑事警察局於
    97年4 月28日出具之刑鑑字第0970061432號之測謊報告，係
    本院囑託內政部警政署刑事警察局實施，且依該測謊報告所
    載內容，於實施測謊前，有與被告丁○○及證人丙○○2 人
    會談，且係經被告丁○○及證人丙○○2 人同意配合，並告
    知得拒絕受測，而實施測謊人員亦具良好之專業訓練與相當
    之經驗，亦無積極事證足認測謊儀器之品質及運作、測謊環
    境及受測人身心、意識狀態有何異常之情形，揆諸前揭之說
    明，該機關所為之測謊報告，形式上自符合測謊基本程式要
    件，且其內容亦具體說明實施檢測之經過及結果，自有證據
    能力。
二、認定事實所憑之證據及理由：
    訊據被告丁○○矢口否認犯罪，辯稱略以：丙○○與伊間因
    賭債有金錢糾紛，明知伊前往大陸地區躲避債務，而於警詢
    中供稱扣案槍枝係伊交付，以圖供出上手而減輕刑責；丙○○將槍枝插於腰際，為警盤查，不慎致其身上藏放之前開槍
    枝掉落地面，而自首交出槍枝，顯係持之使用，與一般寄藏
    之情形不符；伊受丙○○詐騙以其母願再借伊錢為由，始配
    合向其母謊稱扣案槍枝係伊交付，並遭錄音；又丙○○稱未
    得伊同意，攜帶前開槍枝、子彈外出，欲寄藏於友人乙○○
    處，顯不合理云云，惟查：
  (一)被告丁○○於上揭時、地，將扣案具殺傷力之改造手槍1 支
    ，及不具殺傷力之土造子彈4 顆，交付丙○○，而由丙○○
    未經許可受託寄藏等情，業據丙○○於警詢、偵訊供述綦詳
    （詳95年度偵字第20164 號偵查卷第9 頁至第12頁、第60頁
    至第61頁），復於本院審理時具結證實（詳本院96年度訴字
    第1568號卷第23頁至第32頁、第51頁至第62頁），核與證人
    甲○○、呂麗卿、乙○○之證詞相符（詳本院96年度訴字第
    1568號卷第48頁至第50頁、第63頁至第67頁、第80頁至第86
    頁），並有錄音光碟暨其譯文及內政部警政署刑事警察局測
    謊鑑定書附卷可佐，復有前開改造手槍1 支、土造子彈4 顆
    扣案為證，而當場查扣之前開改造手槍1 支及子彈4 顆，經
    送內政部警政署刑事警察局鑑定，其鑑驗結果：「一、送鑑
    改造槍枝壹枝（槍枝管制編號：0000000000號），認係由仿
    WALTHER 廠PPK/S 型半自動手槍製造之槍枝，換裝土造金屬
    槍管而成之改造手槍，機械性能良好，可擊發適用子彈，認
    具殺傷力。二、送鑑改造子彈肆顆，認均係土造子彈，具直
    徑約8.03mm金屬彈頭，組合而成之土造子彈，採樣壹顆試射
    ，無法擊發，認不具殺傷力。」等情，亦有內政部警政署刑
    事警察局95年9 月29日刑鑑字第0950138090號槍彈鑑定書1
    紙附卷可稽，是上揭事實應堪認定。
  (二)被告丁○○辯稱略以：丙○○與伊間因賭債有金錢糾紛，明
    知伊前往大陸地區躲避債務，而於警詢中供稱扣案槍枝係伊
    交付，以圖供出上手而減輕刑責云云，惟查，丙○○所涉未
    經許可，寄藏可發射子彈具有殺傷力之改造手槍罪業經本院
    95年度訴字第2366號判決確定在案，有該判決書附卷可參，
    證人丙○○於該案判決確定後，倘非事實，證人丙○○殊無
    動機，並甘冒偽證之責再於本院數度具結指證被告丁○○交
    付槍枝之情，何況證人丙○○於本院證稱伊不知供出槍枝來
    源可以構成減刑之事由（詳本院96年度訴字第1568號卷第32
    頁），且伊於所涉本院95年度訴字第2366號判決亦未因供出
    槍枝來源而獲減刑之寬典，是被告所辯，僅係臆測之詞，尚
    乏憑信。
  (三)被告丁○○又辯稱略以：丙○○將槍枝插於腰際，為警盤查
    ，不慎致其身上藏放之前開槍枝掉落地面，而自首交出槍枝
    ，顯係持之使用，與一般寄藏之情形不符；丙○○稱未得伊
    同意，攜帶前開槍枝、子彈外出，欲寄藏於友人乙○○處，
    顯不合理云云，惟查，丙○○攜帶前開槍枝、子彈外出，欲
    至其友人乙○○住處藏放前開槍枝、子彈，後遇警盤查，丙○○不慎致其身上藏放之前開槍枝掉落地面等情，業據丙○○於本院審理時具結證實（詳本院96年度訴字第1568號卷第
    31頁），核與證人乙○○之證詞相符（詳本院96年度訴字第
    1568號卷第81頁），復無積極證據足證丙○○攜帶前開槍枝
    、子彈外出係供己持之使用，而證人丙○○稱怕被其母知悉
    而欲將槍枝寄藏友人乙○○住處，亦無違背常理之情，是被
    告所辯，不足為採。
  (四)被告丁○○復辯稱略以：伊受丙○○詐欺以其母願再借伊錢
    為由，始配合向其母謊稱扣案槍枝係伊交付，並遭錄音云云
    ，惟查，證人丙○○於本院96年11月1 日審理時證稱持有錄
    音帶可證被告丁○○承認交付槍枝之情，經本院諭知證人丙○○提出錄音帶及譯文於本院，被告丁○○當庭並無任何情
    緒波動反應，且無隻字置辯，亦未澄清說明是否曾受丙○○
    之託，配合向其母謊稱扣案槍枝係伊交付云云，迄本院96年
    11月29日審理時見證人丙○○提出錄音帶及譯文後始辯稱係
    配合丙○○向其母謊稱扣案槍枝係伊交付，並遭私下錄音云
    云，此實與一般人獲悉遭設計私下錄音後之當場情緒反應大
    相逕庭，參酌本院經被告丁○○及證人丙○○2 人同意將之
    送請內政部警政署刑事警察局為測謊鑑定，被告丁○○就「
    你有拿這支槍給這個人（丙○○）嗎？（答：沒有）」、「
    你有親自拿這支槍給這個人（丙○○）嗎？（答：沒有）」
    等問題，經熟悉測試法及區域比對法測試結果，呈不實反應
    等情，而證人丙○○就「這支槍是這個人（丁○○）拿給你
    的嗎？（答：是）」、「這支槍是這個人（丁○○）親自拿
    給你的嗎？（答：是）」等問題，經熟悉測試法及區域比對
    法測試結果，並無不實反應等情，此有內政部警政署刑事警
    察局於97年4 月28日出具之刑鑑字第0970061432號之測謊鑑
    定書在卷可憑（附本院96年度訴字第1568號卷第113 頁），
    故由此足見扣案槍枝，應確係被告丁○○交付證人丙○○，
    並無證人丙○○事後為安慰其母及圖藉供出槍枝來源而獲減
    刑之寬典，因此誣陷他人之疑慮。從而，證人丙○○證述扣
    案槍枝，係被告丁○○交付予伊等情，堪足採信，且排除係
    被告丁○○所辯伊受丙○○詐欺以其母願再借伊錢為由，配
    合向其母謊稱扣案槍枝係伊交付云云之可能，已甚明確。
  (五)綜上，本件事證明確，被告丁○○犯行足可認定，應依法論
    科。
三、論罪科刑之依據：
  (一)核被告丁○○之所為，係犯槍砲彈藥刀械管制條例第8 條第
    4 項之未經許可，持有可發射子彈具有殺傷力之改造手槍罪
    。爰審酌槍枝為我國法律明文禁止持有之物，且業經政府宣
    導已久，為社會大眾所明知之事，被告無故持有槍枝，顯無
    視於法禁，且極有可能以之傷人，對他人生命、身體產生極
    大潛在危險，且嚴重危及社會治安，所生危害不輕，且其犯
    罪後否認犯行，態度不佳等一切情狀，量處如主文所示之刑
    ，並就併科罰金部分，依刑法第42條第3 項前段規定諭知易
    服勞役之折算標準，以資懲儆。扣案仿WALTHER 廠PPK/S 型
    半自動手槍製造之槍枝，換裝土造金屬槍管而成之改造手槍
    1 支（含彈匣1 個，槍枝管制編號：0000000000號），屬違
    禁物，不論屬於被告與否，應依刑法第38條第1 項第1 款之
    規定宣告沒收；扣案不具殺傷力之子彈4 顆（均係土造子彈
    ，具直徑8.03mm金屬彈頭），因無殺傷力，非屬違禁物，亦
    非被告犯罪所用或因犯罪所得之物，故不予宣告沒收，附此
    敘明。末按，被告行為後，中華民國九十六年罪犯減刑條例
    雖經立法院3 讀通過、總統公布，並於96年7 月16日起施行
    ，查被告雖係在96年4 月24日以前犯罪，惟所犯上開槍砲彈
    藥刀械管制條例第8 條第4 項之罪，係同條例第3 條第1 項
    第4 款所列舉不予減刑之罪名，被告並因此受有期徒刑3 年
    4 月之宣告，依上開減刑條例第3 條規定，即不能適用該條
    例減刑，併此敘明。
據上論斷，應依刑事訴訟法第299 條第1 項前段，槍砲彈藥刀械
管制條例第8 條第4 項，刑法第11條前段、第42條第3 項前段、
第38條第1 項第1 款，判決如主文。
本案經檢察官丁俊成到庭執行職務。
中    華    民    國    97    年    6     月    25    日
                  刑事第六庭  審判長法  官  黃梅淑
                                    法  官  黃翊哲
                                    法  官  宣玉華
以上正本證明與原本無異。
如不服本判決，應於判決送達後10日內向本院提出上訴狀（應附
繕本），其未敘述上訴理由者，應於上訴期間屆滿後20日內補提
理由書狀於本院，上訴於臺灣高等法院。
                                    書記官  楊郁馨
中    華    民    國    97    年    6     月    26    日
附錄本案論罪科刑法條：
槍砲彈藥刀械管制條例第8條
未經許可，製造、販賣或運輸鋼筆槍、瓦斯槍、麻醉槍、獵槍、
空氣槍或第4 條第1 項第1 款所定其他可發射金屬或子彈具有殺
傷力之各式槍砲者，處無期徒刑或5 年以上有期徒刑，併科新臺
幣1 千萬元以下罰金。未經許可，轉讓、出租或出借前項所列槍
枝者，處5 年以上有期徒刑，併科新臺幣1 千萬元以下罰金。
意圖供自己或他人犯罪之用，而犯前二項之罪者，處無期徒刑或
7 年以上有期徒刑，併科新臺幣1 千萬元以下罰金。
未經許可，持有、寄藏或意圖販賣而陳列第1 項所列槍枝者，處
3 年以上10年以下有期徒刑，併科新臺幣700 萬元以下罰金。
第 1 項至第 3 項之未遂犯罰之。


司法院資訊處製作；財團法人民間司法改革基金會備份。
